【裁判字號】    94,家上,269
【裁判日期】    950822
【裁判案由】    請求離婚
【裁判全文】
臺灣高等法院民事判決                 94年度家上字第269號
上  訴  人
即反訴原告  甲○○
訴訟代理人  張玉琳律師
訴訟代理人  彭火炎律師
被上訴人
即反訴被告  乙○○
訴訟代理人  朱昭勳律師
上列當事人間請求離婚事件，上訴人對於中華民國94年9月16日
臺灣新竹地方法院94年度婚字第229號第一審判決提起上訴並提
起反訴，本院於95年8月8日言詞辯論終結，判決如下：
    主  文
原判決廢棄。
被上訴人在第一審之訴駁回。
反訴原告之反訴及假執行之聲請駁回。
本訴第一、二審訴訟費用由被上訴人負擔；反訴訴訟費用由反訴
原告負擔。
    事  實
甲、上訴人方面：
壹、本訴部分:
一、聲明:
(一)、原判決不利於上訴人部分廢棄。
(二)、右廢棄部分，被上訴人在第一審之訴駁回。
(三)、第一審廢棄部分及第二審訴訟費用均由被上訴人負擔。
二、陳述:與原判決記載相同者予以引用外，補稱略以:
(一)、關於裁判離婚部分：
      按夫妻間偶有勃谿，不得據為離婚原因，最高法院著有18
      年度上字第960號判例可參。本件被上訴人雖以遭上訴人
      毆打一巴掌而請求離婚，但觀新竹醫院診斷證明書記載本
      件被上訴人僅受有微傷（下嘴唇挫傷約2×1公分），而參
      照最高法院18年度上字第960號、20年度上字第2341號等
      判例意旨，夫妻間偶爾失和毆打他方，致令受有微傷，如
      按其情形尚難認為不堪同居之虐待者，應不得認他方之請
      求離婚為有正當理由，何況，本件被上訴人乙○○亦承認
      自己個性易怒，兩造間發生爭執，係因被上訴人奚落挑剔
      上訴人，上訴人一時忿激致有過當之行為，上訴人誤傷被
      上訴人固有不是，但被上訴人自上訴人後方拉扯揮打上訴
      人，亦屬事實。兩造結婚8年有餘，93年11月之口角衝突
      為偶發事件，尚難認為不堪同居之虐待，被上訴人主張上
      訴人於93年11月打被上訴人一巴掌為不堪同居之虐待而請
      求裁判離婚，被上訴人實難甘服。
(二)、關於子女監護權（及會面交往）部分：
  (1) 被上訴人於原審協商過程中，曾表示願將小孩監護權給上
      訴人，且新竹市政府工作個案訪視評估報告，亦認上訴人
      甲○○對於子女之照顧應無問題，是就子女監護權部分，
      懇請判准對於兩造所生未成年子女廖偉辰權利義務之行使
      或負擔由上訴人任之。
  (2) 此外，原審關於未任監護權之一方對未成年子女之會面交
      往期間方式，因原判決所載之會面交往時間較無彈性，且
      未能充分慮及子女之臨時狀況、兩造之工作時間，夫妻二
      人現分別居於屏東、新竹及父母子女出國探親旅遊等需求
      ，故就未任監護權之一方對於子女之會面交往內容亦請准
      予調整。
(三)、關於子女扶養費部分：
      被上訴人乙○○任職於聯電公司，除每月薪資外，尚受有
      價值不菲之股票分配，其母親已逝世，而相較於上訴人甲
      ○○之第一順序受扶養人即父母均在，上訴人之每月薪資
      較低，夫妻二人之經濟能力並不均同，就此而言原審疏未
      審酌二人之經濟收支差異而判命對於未成年子女每月生活
      扶養費每月新台幣（下同）19,655元應由上訴人負擔
      10,000元云云，亦非適洽。
貳、反訴部分
一、反訴聲明:
(一)、請准反訴原告甲○○與反訴被告乙○○離婚。
(二)、對兩造所生未成年子女廖偉辰（民國91年6月1日出生）權
      利義務之行使及負擔由反訴原告任之。
(三)、反訴被告得依附表一所示期間、方式與兩造所生子女廖偉
      辰為會面交往。
(四)、反訴被告應自本案判決確定翌日起至民國111年5月31日止
      ，按月於每月10日前給付反訴原告新台幣12,716元；反訴
      被告遲延給付一期者，其後之給付視同全部到期。
(五)、反訴被告應給付反訴原告新台幣4,654,141元及自反訴起
      訴狀繕本送達翌日起至清償日止，按年息百分之5計算之
      利息。
(六)、反訴訴訟費用由反訴被告負擔。
(七)、前開第五項聲明，反訴原告願提供現金或等值之聯邦商業
      銀行可轉讓定期存單供擔保請准宣告假執行。
二、陳述：
(一)、關於離婚部分：
   (1)按夫妻一方有民法第1052條第1項以外之重大事由，難以
      維持婚姻者，夫妻一方得向法院請求判決離婚，民法第
      1052條第2項前段定有明文。
   (2)查本件兩造係於民國（下同）87年7月25日結婚，現婚姻
      關係仍存續中，有戶籍謄本在卷足憑。緣婚姻係以經營夫
      妻共同永久生活為目的，其本質則係建立在誠摯、互信、
      互諒、互愛之基礎上，若夫妻無法共同生活致此誠摯基礎
      嚴重動搖甚或流失殆盡，即屬民法第1052條第2項前段所
      稱之難以維持婚姻之重大事由。本件兩造自於民國83年在
      中山大學研究所相識乃至結褵，迄今已逾十年，夫妻係男
      女雙方以長久共同生活為目的之結合，平日生活上難免有
      意見相左之時，反訴原告原希能互信互諒白首偕老，惟反
      訴被告乙○○既一再表示兩人之間因興趣與個性不合，而
      對家庭之認同也不同，沒有愛情的婚姻與生活，很痛苦，
      反訴被告連與反訴原告同在一個房間都很不自在，而無繼
      續共同生活之意願，則本件婚姻似難期反訴被告互相協力
      而共造圓滿幸福家庭生活之願景，反訴被告既無繼續共同
      生活之意願，又動輒將生活上之齟齬嚴重渲染【舉例而言
      ：兩造結褵以來，反訴原告甲○○及其家人均曾出資維持
      兩造家用，此參上證六、上證七：反訴被告寄發之郵件亦
      承認房子裝潢時，反訴原告提供200萬元，另外向反訴原
      告姊姊借20萬元，反訴原告甲○○賣了10張塑化股票匯錢
      給反訴被告還新竹商銀貸款即明，且反訴被告係自己拒絕
      反訴原告甲○○給付而稱伊會自行負責辰辰的所有開銷（
      上證八：反訴原告亦有負擔會錢），詎料反訴被告今竟具
      狀指責反訴原告對購屋事未為任何協力及在93年11月之後
      反訴原告即置反訴被告母子於不顧連水電及褓姆費都不願
      支付分文云云；復且夫妻間之性關係本須兩情相悅之結合
      ，反訴被告乙○○曾到院陳稱：「我們二人於我懷孕時，
      兩造就沒有一起睡，後來孩子出生後，孩子跟我一起睡，
      上訴人每天晚上10點送我和孩子一起進房間睡覺以後，就
      到另一個房間上網，直到凌晨2、3點才去睡覺，隔天早上
      由我送孩子到保母家，這段期間我照顧及送小孩也很累，
      上訴人從未要求過，也不曾對此議題有所討論或表示不滿
      （問：關於性生活方面上訴人未對你要求，你有無要求妳
      先生？）沒有」等語（鈞院卷94年12月14日筆錄第2頁倒
      數第6行至第3頁第5行），兩造平日工作繁忙，反訴原告
      體恤反訴被告懷孕不適、身體疲累而未要求性交，詎料反
      訴被告乃竟渲染反訴原告未要求性交為裁判離婚之單方可
      歸責事由】，甚至對簿公堂（原審卷第11、43頁聲請意旨
      參照），則本件婚姻似難期反訴被告互相協力而共造圓滿
      幸福家庭生活之願景。對於本件婚姻無法繼續維持，反訴
      原告深感痛苦與不捨．．．但兩造間畢竟夫妻一場，縱無
      法白頭偕老，亦無須以誇張渲染事項任意攀誣。因查本件
      婚姻縱然無法維持，亦係雙方均應負責所致，何況，反訴
      被告寄發之郵件亦承認問題來自雙方，沒有誰對誰錯，只
      是個性，價值觀．．．種種之不適合，對於原審疏未詳稽
      反訴被告乙○○承認自己個性易怒、女方亦未要求性生活
      及因反訴被告乙○○奚落挑剔又自反訴原告後方拉扯揮打
      反訴原告以致反訴原告一時忿激而有過當行為等情，逕以
      反訴被告片面指摘之事由而裁判離婚，反訴原告實難甘服
      ，兩造婚姻縱有破綻亦係夫妻雙方均為有責所致，因此提
      起反訴。
(二)、關於子女監護權歸屬部分：
   (1)按夫妻離婚者，對於未成年子女權利義務之行使或負擔，
      依協議由一方或雙方共同任之。未為協議或協議不成者，
      法院得依夫妻之一方、主管機關、社會福利機構或其他利
      害關係人之請求或依職權酌定之，民法第1055條第1項定
      有明文。
   (2)經查：
      1.本件兩造生有一名子女即廖偉辰（民國91年6月1日出生
        ），該名子女現仍未成年，與反訴原告感情親密，廖偉
        辰為反訴原告家之長孫，深得長輩疼愛，反訴被告乙○
        ○於原審協商過程中，曾表示願將小孩監護權給反訴原
        告，且新竹市政府工作個案訪視評估報告，亦認反訴原
        告對於子女之照顧應無問題，反訴被告寄發之郵件亦承
        認其家人可以給的協助與資源可能不及反訴原告家人多
        ，故若鈞院認定兩造婚姻難以維持，懇請賜准判決對於
        兩造所生未成年子女廖偉辰權利義務之行使或負擔由反
        訴原告甲○○任之。
      2.兒童廖偉辰乃兩造所生子女，為反訴原告甲○○家之長
        孫，亦係反訴原告之心頭肉。反訴原、被告間就兒女管
        教問題意見或許不同，但反訴原告絕未對子女惡意施暴
        。反訴原告尊重反訴被告不願共同生活之意願而遷出兩
        造共同住所，但兒童與父母間之親子關係不應因夫妻離
        婚分居而有所改變，即夫妻任一方均不應因其對他方之
        怨懟而剝奪子女被愛的權利。反訴被告具狀陳稱反訴原
        告多未探視兒童云云，亦係誇張渲染之詞－即使係於兩
        造爭訟期間，居住於新竹之反訴原告仍盡力配合反訴被
        告乙○○每週兩天打網球、上日文課之時間去探視接送
        孩子；且反訴原告於反訴被告堅持不願共同生活而搬回
        屏東老家居住後，仍有於北上出差之空餘聯絡希能探視
        孩子或帶子女到屏東與祖父母共享天倫，但反訴原告探
        視起訖時間則須視子女起床作息、身體健康狀況及反訴
        被告臉色而定，而且反訴原告甲○○只能站在門口等待
        ，不能入屋。對於目前探視權行使上之窒礙，反訴原告
        深感痛心與無奈，反訴原告祈能擔任未成年子女之監護
        人，並將給予兒童良善之照顧。退萬步言，本件若非由
        反訴原告甲○○擔任監護人，亦請裁命擔任監護權之一
        方不得妨害未任監護權之一方依如附表一會面交往之期
        間及方式探視未成年子女，俾利兒童得享受父母之溫情
        關愛為禱。
(三)、關於子女扶養費部分：
   (1)按民法第1084條第2項規定：父母對於未成年之子女，有
      保護及教養之權利義務。又直系血親相互間互負扶養之義
      務，民法第1114條第1款亦定有明文。按夫妻離婚者，對
      於未成年子女權利義務之行使或負擔，依協議由一方或雙
      方共同任之。未為協議或協議不成者，法院得依夫妻之一
      方、主管機關、社會福利機構或其他利害關係人之請求或
      依職權酌定之。
   (2)按扶養之程度，應按受扶養權利者之需要與扶養義務者之
      經濟能力及身分定之 (民法第1119條規定請參照)，茲依
      行政院主計處公佈之中華民國臺灣地區92年家庭收支調查
      報告表記載（新竹市每人每月平均消費支出為19,655元）
      計算未成年子女廖偉辰每月之生活扶養費，經查本案反訴
      被告乙○○95年6月28日開庭時亦稱不反對依照兩造薪水
      分擔扶養費，則參照反訴被告95年6月28日提呈之94年度
      綜合所得稅結算申報書記載反訴被告乙○○當年度於聯華
      電子股份有限公司共受領給付總額1,895,839元【即薪資
      1,073,449元與員工分配股票紅利308,000元（此部分因屬
      員工配股紅利，故聯電公司係以每股10元價格計算給付總
      額，按給付總額308,000元係經配股30800股，即依反訴起
      訴時集中市場收盤價每股19.55元計算，持股30800股之市
      場價值應為602,140元）及行使員工認股權證所得220,250
      元。以上三項合計總額共為1,895,839元（1,073,449
      +602,140+220,250 =1,895,839）】，反訴原告甲○○當
      年度於漢磊科技股份有限公司共受領給付總額1,034,625
      元【即薪資997,875元與員工分配股票紅利70,000元（此
      部分因屬員工配股紅利，故漢磊公司亦係以每股10元價格
      計算給付總額，按給付總額70,000元係經配股7000股，即
      依反訴起訴時上櫃股票收盤價每股5.25元計算，持股7000
      股之市場價值應為36,750元）。以上二項合計總額共為1,
      034,625元（997875+ 36750=0000000）】，即兩造間對於
      未成年子女之每月生活扶養費宜由反訴被告乙○○、反訴
      原告甲○○各按65﹪、35﹪之比例分別負擔12,716元、
      6,939元較為適當【計算公式為：19655元×0000000÷（
      0000000+0000000）=12,716元（四捨五入），19655元×
      0000000÷（0000000+0000000）=6,939元（四捨五入）】
      ，即若鈞院賜判兩造婚姻關係消滅，則請賜准對於兩造所
      生未成年子女廖偉辰權利義務之行使或負擔由反訴原告任
      之，並請判命反訴被告應按前揭薪資比例自本案判決確定
      翌日起至未成年子女廖偉辰成年之前一日 (民國111年5月
      31日)止，按月於每月10日給付未成年子女扶養費用
      12,716元，並諭知遲延一期者，其後之給付視同全部到期
      。
(四)、關於剩餘財產之分配：
   (1)按民法第1030之1條第1項前段規定：法定財產制關係消滅
      時，夫或妻現存之婚後財產，扣除婚姻關係存續中所負債
      務後，如有剩餘，其雙方剩餘財產之差額，應平均分配。
      又夫或妻為減少他方對於剩餘財產之分配，而於法定財產
      制關係消滅前五年內處分其婚後財產者，應將該財產追加
      計算，視為現存之婚後財產，民法第1030之3條第1項定有
      明文。
   (2)查本件兩造並未以契約訂立夫妻財產制，依照我國民法第
      1005條之規定，應以法定財產制為夫妻財產制，是關於本
      件兩造婚姻關係存續中取得之財產，應依前揭法文規定平
      均分配剩餘財產之差額。
      1.本件經向財政部台灣省北區國稅局新竹市分局調閱兩造
        之「綜合所得稅各類所得資料清單」、「財產歸屬資料
        清單」；及向大眾商業銀行博愛分行、新竹第一信用合
        作社查詢反訴原告甲○○之存款明細，經向交通銀行新
        竹科學工業園區分行查詢反訴被告乙○○之存款明細；
        暨參照反訴原告甲○○提出之屏東廣東路郵局存款明細
        ，反訴被告乙○○提出之新竹第一信用合作社存款明細
        、新竹第三信用合作社存款明細及94 年度綜合所得稅
        結算申報書，可知反訴原告甲○○於兩造婚姻關係存續
        中取得之股票、存款價值共669,290元之婚後財產，反
        訴被告乙○○則於兩造婚姻關係存續中取得之股票、存
        款及經台灣省建築師公會新竹縣市辦事處鑑定價值合計
        5,288,000元之門牌號碼新竹市○○街210巷46號建物及
        其坐落土地 (新竹市○○段第225地號)等婚後財產（總
        價值為9,977, 573元）。
      2.其中，反訴被告乙○○雖辯稱上開房地係其父所贈與，
        但本件兩造係於87年7月25日結婚，而門牌號碼新竹市
        ○○街210巷46號建物及其坐落土地（新竹市○○段第
        225地號）為於91年7月31日兩造婚姻關係存續中登記取
        得之財產，登記發生原因為「買賣」，爰此上開房地應
        為兩造婚後財產，依法應納入現在之婚後財產計算其價
        值（傢俱、電器等動產不計入前揭鑑定估價，由兩造另
        行協議原物分配）。又查反訴被告乙○○於本件離婚訴
        訟前即大量出脫其名下股票處分其婚後財產，此有富邦
        綜合證券股份有限公司函覆乙○○之股票交易往來明細
        在卷可稽（上證十三之３：以民國93年為例，93年1月
        27日起至93年12月5日止反訴被告為減少他方對於剩餘
        財產之分配共出賣聯電、友達、聯詠、台積電等股票達
        3,026,683元)，就於法定財產制關係消滅前五年內處分
        其婚後財產者，依法應將該財產追加計算，故依富邦綜
        合證券股份有限公司提供反訴被告乙○○92年2月6日起
        迄今之交易資料，本件反訴被告自90年2月6日起至94
        年12月5日 (反訴起訴日期為94年12月6日)止之交易所
        得3,185,346元，應視為現存之婚後財產計入剩餘財產
        而為分配。
      3.至於反訴被告原向新竹市第三信用合作社借貸之債務，
        於94年12月6日反訴起訴前均已清償完畢，此有新竹市
        第三信用合作社放款部交易明細查詢單在卷可稽，反訴
        被告所稱2,485,167元借貸本金係於反訴起訴後為減少
        他方對於剩餘財產之分配而借貸之債務，應不予自剩餘
        財產中扣除。
      4.依上資料計算，本件兩造於反訴起訴時之現存婚後財產
        共為10,646,863元（669290+0000000=00000000），故
        按其中2分之1金額即5,323,432元（00000000÷2=
        00000000捨五入）而為反訴聲明第五項請求反訴被告
        給付剩餘財產之差額4,654,141元（0000000-0000000
        =0000000）。
參、證據：除援用原審提出者外，補提戶籍謄本、電子郵件、建
    物、土地登記謄本、兩造分別在金融機構往來明細表等影本
    為證，並聲請臺灣省建築師公會就被上訴人名下房屋鑑定其
    價值。
乙、被上訴人方面：
壹、關於本訴部分:
一、聲明：
(一)、請求駁回上訴。
(二)、第一、二審訴訟費用由上訴人負擔。
二、陳述：除與原判決記載相同者予以引用外，補稱略以:
    上訴人於94年10月21日提出上訴裡由狀，略稱：『關於裁判
    離婚部份，原審將上訴人與被上訴人間偶有勃谿之行為，為
    裁判基礎之不當』『關於子女監護，被上訴人既同意上訴人
    擔任子女監護權人，原審竟酌定被上訴人為子女監護權人之
    謬誤』『又稱子女扶養費上訴人每月負擔1萬元，對上訴人
    屬負擔過重而不公平』，被上訴人則以為：
１、原審判決上訴人與被上訴人婚姻出現重大破綻無非以：
(1)、上訴人辯稱僅因一時失手偶有勃谿，毆打被上訴人並非事實
    。
(2)、兩造確實彼此怨對，無法互信互諒，故被上訴人所主張兩造
    感情不睦亦非無據。
(3)、被上訴人即原告主張兩造間已多年無性生活等情，因此兩造
    間早已無夫妻之實，僅有夫妻之名，兩造婚姻早因感情不睦
    而生破綻可見一般。
(4)、兩造自被上訴人於94年1月5日起提起訴訟迄今將近九個月期
    間，兩造經兩造律師之斡旋、經財團法人兒童福利聯明文教
    基金會社工協助下進行商談，仍無法協商獲維繫婚姻之方案
    ，且上訴人亦同意離婚，足見兩造已失夫妻情義，無法彼此
    扶持及相親相愛，兩造確無法滿足雙方感情上彼此親密、心
    理上互相依賴互相扶助的心理需求，已達於倘處於同一境況
    ，任何人均將喪失維持婚姻希望之程度。可認本件婚姻確已
    出現無可回復之婚姻重大破綻，而有難以維持婚姻之重大事
    由，故被上訴人主張兩造婚姻，難以續予維持，自堪信為真
    實。原審既據以上四點判決兩造離婚，自非上訴人所稱僅因
    夫妻間偶有勃谿，上訴人因遭刺激一時誤傷被上訴人而判決
    離婚之簡單，上訴理由之主張僅以偏蓋全，不足採信。
２、關於子女監護權之問題，兩造於協議離婚之初確曾討論小孩
    如上訴人可保證在五年內不離開新竹，以便被上訴人行使探
    視權，被上訴人此部分可考慮讓步；惟查上訴人既不願協議
    離婚又不願擔保在五年內不離開新竹，是兩造難以達成共識
    ，其後由原審就最有利於子女之方面考量裁定被上訴人為監
    護權人，上訴人執協議離婚時之狀況，而據為上訴爭執，難
    謂有理。
３、原審斟酌扶養費之負擔，並非以收入為唯一考量，上訴人僅
    辯稱收入較少，還要扶養雙親而未舉證，即請求  鈞院重新
    考量扶養費之負擔並主張被上訴人應負擔子女扶養費65﹪，
    被上訴人亦認無理由。
４、上訴人於原審判決後即辭去新竹之工作，並遠離新竹回屏東
    ，加上近幾個月來未探視子女及支付子女分文之扶養費，再
    加上其對被上訴人提出反訴主張離婚及訴請賸餘財產，顯見
    其喪失維持婚姻之主觀意願。
貳、關於反訴部分：
一、聲明：
(一)、反訴原告之訴駁回。
(二)、反訴訴訟費用由反訴原告負擔。
二、陳述：
(一)、反訴原告訴請離婚顯無所據：
    查反訴原告於反訴起訴狀指摘原審判決驟認定反訴被告之片
    面指摘而判決離婚，未查明兩造對婚姻之有破綻同有歸責因
    素（以上詳反訴起訴狀第4頁），顯非事實；查原審判決於
    判決書第10頁第2行既載明：…由上情以觀，本件婚姻破綻
    既係兩造彼此未能有效溝通，相互體諒，相親相愛所引起，
    則顯可認兩造應負責之程度相同，從而揆諸前開規定及說明
    ，原告依民法1052條第2項訴請離婚，尚無不合，自應允許
    ，因此反訴原告恣意指摘原審判決顯與事實不合。
(二)、對於反訴原告未善盡照顧小孩及家庭之事實可由下列情事窺
    其全貌：
１、在反訴原告與反訴被告爭訟期間，雖原審有暫訂反訴原告探
    視小孩期間然反訴原告即甲○○多未履行，其奢言適任照顧
    小孩，顯與事實不合。
２、反訴原告與反訴被告共同生活期，在93年11月以前，反訴原
    告僅負擔水費及褓姆費，在93年11月之後反訴原告即置反訴
    被告母子於不顧，連水費及褓姆費都不願支付分文。
(三)、反訴原告請求賸餘財產部份，反訴被告認為如反訴原告未有
    脫產行為，則反訴原告之財產應比反訴被告還多【反訴原告
    結婚後所有土地3甲及存款200至400萬】，反訴被告尚需繳
    交銀行房屋貸款每月22296元。
(四)、由於反訴原告於93年11月至95年1月未支付小孩扶養費分文
    ，依行政院主計處統計新竹市國民平均每月生活消費支出為
    20748元，則反訴原告每月應分擔10372元…反訴原告經計算
    尚應給付反訴被告145215元之小孩扶養養費，若反訴原告請
    求有理，反訴被告行使抵銷權，亦請予以抵銷。
(五)、其他補充部分之意見：
１、對於股票部份：
    反訴被告初同意以94年度綜合所得稅申報主張94年12月6日
    以後尚未出售股票價值為認定兩造現所持股票之價值：
    反訴原告為：684884元；反訴被告為0000000元，此部無意
    見。然對於婚姻關係消滅前5年上訴人未加計自己處分股票
    之總額，僅片面主張被上訴人處分股票之總額，情理上顯失
    公平：反訴原告依上證十二之4所示處分股票之數額應為
    0000000元。反訴被告則為0000000元。
２、對於現金部份對於附表二及附表三所示反訴起訴時之現金，
    反訴原告為屏東廣東路郵局有120164元、大眾銀行有16610
    元、新竹一信合作社有9814元；反訴被告於新竹一信合作社
    有91333元、交通銀行有12566元，此部不爭執。根據上證十
    一【反訴原告所提出郵局存摺】，反訴原告於93.9.15曾於
    其戶頭匯出新台幣四百萬元，此部應依民法第1030條之三追
    加計算，視為現存之財產。
３、對於反訴原告主張反訴被告取得新竹市○○街210巷46號建
    物及其座落土地即新竹市○○段第225地號土地部份：
(1)、系爭房地鑑價價值為0000000元，反訴被告無意見。
(2)、惟查對於反訴原告逕主張前開房地價值為0000000元而列入
    賸餘財中，反訴被告所取得之財產價值詳如附表三，反訴被
    告則表反對：
、惟反訴被告既係由其父親以0000000元將系爭房屋土地移轉
    給被上訴人，則逾0000000元之部份，明確為被上訴人父親
    以將來共同生活及居住為條件所為之贈與，此部應屬被上訴
    人無償取得之財產，不應列入剩餘財產分配之列詳如被上證
    四... 原告在婚姻中所取得之房地價值為0000000元。
、反訴被告曾出資0000000元取得前開房地，然其取得前開房
    地之資金來源為處分股票，因此反訴原告一方面逕列反訴被
    告於婚姻關係消滅前五年自己處分股票之總額為0000000 元
    ，一方面又逕計算取得房地價值，此部顯有重複之嫌。依反
    訴被告加總計算反訴被告因自己處分股票以取得房地，其在
    婚姻存續中所得之財為0000000元減0000000元=0000000元。
４、對於反訴原告所稱反訴被告在新竹第三信用合作之負債早已
    於93年11月18日清償完畢，新增負債為於反訴起訴後為減少
    賸餘財產分配所為，並斷章取義提出上證十五以為證據主張
    反訴被告未有負債，反訴被告認如非出於誤會即為故意扭曲
    證據：
(1)、反訴被告曾於91年9月3日即向新竹三信貸款210萬，分別於
    92年3月20日換單、92年11月7日換單、93年11月18日換單、
    95年1月6日換單... 貸款本金均為210萬，從未有因清償而
    貸款消滅情事，由於換單後利息計算會有不同因此載記『全
    償新貸』... 並非反訴原告所稱反訴被告之貸款早已清償消
    滅。
(2)、反訴被告曾於91年9月3日即向新竹三信貸款110萬元，分別
    於92年3月12日換單92年11月3日換單、94年12月29日部分清
    償351510元、95年1月6日換單... 貸款餘額現為40萬元。
(3)、被上證七與被上證八反訴被告貸款餘額250萬元核與被上證
    五第三信用合作社出具證明書證明反訴被告以系爭房地新竹
    市○○街210巷46號建物及其座落土地即新竹市○○段第225
    地號土地部份貸款餘額為248萬5167元相一致... 被上證七
    及八算至95年6月6日，而被上證五算至95年2月17日，放款
    餘額因利息增加有變更。
(4)、據上反訴被告主張負債為250萬元貸款利息434114元整。
    綜１至４反訴原告請求賸餘財產，即無所據，計算式如後，
    請求駁回此部聲明及請求。
    計算式、反訴原告於婚姻存續中取得財產：
    684,884元（股票現值）＋146,588（現金）＋2,134,408元
    （處分之股票）＋400萬（處分現金）＝6,965,880元
    反訴被告於婚姻存續中取得財產：
    1,400,328（股票現值）＋103,899（現金）＋3,185,346（
    處分股票之價值）－2,122,300（買房地對價）－250萬（三
    信貸款）－434,114（三信貸款利息）＝-366,841元
參、證據：除援用原審提出者外，補提銀行存摺、國稅局非屬贈
    與財產同意移轉證明、新竹第三信用合作社證明書、新竹市
    第一信用合作社存入憑條、客戶往來明細表等影本為證。
    理  由
甲、本訴部分:
一、被上訴人於原審起訴主張：(一)、兩造於民國（下同）87年
    間結婚，結婚初期，兩人即因工作關係分居兩地，被上訴人
    在聯電擔任工程師，上訴人則在台塑石化擔任工程師。90年
    間，被上訴人調至聯電南科廠擔任工程師，上訴人則旋應聘
    至竹科園區漢磊科技工作，致使兩造仍分隔兩地，聚少離多
    。90年10月間被上訴人懷孕，且於91年4月請調回聯電竹科
    園區工作，並於91年6月產下一子廖偉辰。嗣兩造相處時間
    漸多後，上訴人即因個性及理念問題，磨擦及口角迭起。
    (二)、又兩造均為工程師，白天均在公司上班，小孩則託由
    褓姆照顧，然晚上被上訴人將小孩接回自己照顧，而需忙進
    忙出，宛如傭人時，上訴人卻常一人關在房間聽古典音樂及
    上網，未曾主動幫忙家務及照顧小孩，且當遇有假日時間來
    臨時，上訴人除未曾提及要帶被上訴人及小孩出遊外，尚且
    經常一句話其要回老家，即一人跑回屏東老家，致使兩造關
    係已達冰點。(三)、92年被上訴人向父親購買座落於現址之
    房屋，因新房係透天2樓，家務整理更加煩劇，一日被上訴
    人列表要求上訴人分擔家務，上訴人竟回答被上訴人你要把
    我們逼到有一個人死來回答，而對被上訴人怒目相斥。由於
    兩造感情不睦，雖被上訴人曾於92年6月間向上訴人提及協
    議離婚之事，惟卻遭上訴人所拒，並致使雙方關係勢同水火
    。92年7月11日，為了小孩之事，上訴人竟又徒手毆打被上
    訴人臉部，甚至於同年11月14日，又為了小孩之事，藉故毆
    打被上訴人，並作勢要將被上訴人推下樓，後被上訴人父親
    阻止上訴人再打被上訴人，上訴人竟又作勢進一步要一併毆
    打被上訴人父親，且在被上訴人要前往醫院治療之際，上訴
    人甚至以「祝你凱旋歸來」等語冷嘲熱諷，令被上訴人難以
    忍受。(四)、當被上訴人為免再受上訴人暴力相向，即提出
    保護令之聲請時，上訴人竟向出庭作證之被上訴人父親陳述
    ：「結了婚還帶一個丈人，被告很痛苦，為何原告父親不搬
    去與原告兄長同住」等語，致傷害被上訴人父親甚深，而使
    夫妻感情破裂。(五)、另被上訴人在請上訴人搬離現址之際
    ，上訴人復仍急於索還其曾協力出資購屋之款項，有93年12
    月6日電子郵件影本可參，顯見上訴人形同與被上訴人決裂
    ，故上訴人所索還之出資，被上訴人大抵已於保護令核發後
    償還上訴人。(六)、另上訴人因不願分擔家務，又以兩造感
    情不好為由，自90年迄今，未曾主動與被上訴人為性生活，
    夫妻情份至此，顯已有難以維持婚姻之重大事由等情。且兩
    造之子廖偉辰自出生以來即由被上訴人悉心照顧，並與被上
    訴人同住，且依幼子從母原則，該童自以由被上訴人監護為
    宜。另上訴人既為該童之父，對於子女亦有扶養照顧之責，
    依行政院主計處台灣地區91年平均每人每月民間消費支出額
    22,198元之標準，上訴人應負擔2分之1子女扶養費即11,099
    元。爰依民法第1052條第2項提起本訴訴請離婚，及附帶請
    求酌定未成年子女權利義務之行使或負擔等語。
二、上訴人則以：(一)、上訴人家中家務之負擔，除洗碗、掃地
    拖地、倒垃圾廚餘外，尚有屋外清掃浴廁排水管清潔，水龍
    頭、燈管、熱水器與抽水泵浦維修更換，天花板吸塵與頂樓
    雨水落水頭清潔等等，故被上訴人指稱上訴人未分擔家事乙
    節，絕非事實。(二)、且當被上訴人於92年至93年間利用下
    班時間，接受「製程安全評估與甲級工業安全課程」前後約
    有6個月之期間，在該期間內均由上訴人下班配合帶小孩，
    亦絕無未盡照顧責任之事。(三)、再上訴人身為長子，因與
    被上訴人結婚後搬至新竹居住，但父母年紀已老邁且獨居於
    屏東，何能將上訴人返回屏東探視父母作為其離婚之理由？
    再兩造於子廖偉辰出生後，因年紀尚小舟車勞頓亦不適宜，
    況被上訴人除93年春節及端午節，2次返回屏東居住外，亦
    甚無意願返回屏東老家，故上訴人亦儘量不予勉強，被上訴
    人以上訴人返回屏東未帶幼子出遊等語相指責，於理於法，
    實難服人。(四)、另性之接觸為夫妻間最直覺親密之接觸，
    難免受某些外在環境變化而影響，亦即因兩造所生之子年幼
    ，為照顧而勞累，且被上訴人父親、後母搬來同住之部分影
    響，加上雙方忙於工作互動少所致，並非上訴人有任何感情
    不忠實或故意冷淡被上訴人之情事。況性生活為兩情相悅之
    事，若雙方皆能適當調整身心狀態，相信仍有復原之機會。
    (五)、此外，上訴人雖承認於93年7月11日因管教子女問題
    與被上訴人意見相左，於被上訴人不斷咆哮拉扯中，一時衝
    動曾打被上訴人一巴掌，惟上訴人當場即向被上訴人道歉。
    同年11月14日，雖再次因管教子女問題及被上訴人不願返回
    屏東探視等因素而發生衝突，惟並非上訴人有意暴力相向，
    而上訴人亦對於衝動下所為行為一再表示歉意。(六)、其實
    ，被上訴人父親搬來與兩造同住，亦為影響雙方關係之一大
    原因，並非上訴人計較岳父為何與女兒同住而不與兒子同住
    ，而係被上訴人父親有抽煙、酗酒、賭博之惡習，且在外另
    結識女友，故週五至週日甚少在家同住，其繼室不堪其擾故
    搬至台北蘆州與其親生女兒同住。且於92年至93年期間，被
    上訴人父親多次因其發酒瘋，被上訴人後母與伊需要半夜外
    出拉其回家，或陪其在外聊天安撫情緒、或清除嘔吐穢物與
    衣物、或清晨被叫醒到水溝邊找尋其手機與遺失之物品，或
    買涼水為其解渴、解酒，甚至曾因酒後車禍，上訴人必須送
    其至新竹國泰醫院急診。且被上訴人父親經常恐嚇上訴人說
    他有道上兄弟，若有需要，他隨時即可派員修理上訴人，實
    令上訴人難以接受其騷擾，亦嚴重影響兩造互動。(七)、由
    於上訴人對維持婚姻生活盡心盡力，不僅配合離開原任職之
    台塑公司到新竹工作，且即便孩子出生後，被上訴人欲下班
    進修上課，上訴人均同意配合，即便現在於保護令下，亦配
    合被上訴人上清大學分班與社團活動，於其無法分身之時間
    ，至保姆家接送與照顧小孩至其下課。雖然在經濟上不如被
    上訴人，但從不曾棄置子女家庭經濟於不顧，實難謂雙方之
    婚姻已至無法挽回之地步，故被上訴人請求離婚，難謂有理
    。(八)、上訴人家族家庭觀念濃厚，自幼父母以身作責，家
    庭成員無不良嗜好，庭訓嚴格，姐弟感情良好，故姐弟均有
    大學畢業與經濟基礎，且上訴人及子女之互動關係良好，應
    足以予子女良好之薰陶，甚至提供必要之支援及協助。另上
    訴人目前雖在較小規模工廠工作，但其上下班時間較固定，
    經濟收入亦無虞，故應適合取得子女之監護。(九)、反觀，
    被上訴人本身父母離異，目前與其父親同住，其父親具有不
    良生活習性，已如前述，深恐兩造所所生子女受其不良之影
    響，而被上訴人之其餘家人雖住新竹，但其兄長甚少與父親
    見面，僅春節聚會，被上訴人二姐生日回新竹與其父親生日
    等三節才有聚會，被上訴人大嫂在西大路遊藝場工作，因有
    一子一女須照顧，能提供支援空間少，而被上訴人大姐因自
    幼父母離異，不堪後母之家庭氣氛，國中未畢業即投靠其生
    母與外出工作，離婚後在某裝潢公司任會計，晚上尚需外兼
    差，以撫養一兒並償還房貸，無多餘能力協助，甚至需被上
    訴人接濟。至於被上訴人二姐亦不堪家庭氣氛，國中未畢業
    即投靠其生母與外出工作，目前遠嫁嘉義，另被上訴人同父
    異母小妹，目前嫁台北蘆州甚少回新竹且無工作，故被上訴
    人家庭背景似難以提供其任何之後援。另被上訴人目前任職
    聯電，雖薪資與福利佳，但較高所得其工作量與辛勞亦多，
    也常須加班，故接回孩子時已晚上8點以後，而孩子約10 點
    就寢，早上7時50分校車便送上學，故被上訴人真正陪同時
    間有限，實難勝任照養子女之責任等語資為抗辯。(原審判
    准兩造離婚；對於兩造所生未成年子女廖偉辰權利義務之行
    使或負擔，由被上訴人任之；上訴人應自原審判決確定之翌
    日起至民國一百十一年六月止，按月於每月十日前給付被上
    訴人新臺幣壹萬元整，如遲誤一期履行，其後之期間視為亦
    已到期；並酌定上訴人與所生子女廖偉辰為會面交往時間及
    方式。)
三、被上訴人主張兩造係夫妻，現婚姻關係仍存續中，業據提出
    之戶籍謄本上配偶欄之登記可證，堪信為真。
四、按「有前項（第1項）以外之重大事由，難以維持婚姻者，
    夫妻之一方得請求離婚，但其事由應由夫妻之一方負責者，
    僅他方得請求離婚」，民法第1052條第2項固定有明文。惟
    是否有難以維持婚姻之重大事由，判斷標準為婚姻是否已生
    破綻而無回復之希望，此不可由原告已喪失維持婚姻意欲之
    主觀面加以認定，而應依客觀的標準，即難以維持婚姻之事
    實，是否已達於倘處於同一境況，任何人均將喪失維持婚姻
    意欲之程度以決之（最高法院87年臺上字第1304號、94年臺
    上字第115號、2059號判決意旨參照）。
五、就被上訴人所主張之事由，是否符合倘處於同一境況，任何
    人均將喪失維持婚姻之意欲，茲論述如下:
(一)、被上訴人主張上訴人未曾主動及照顧小孩，惟為上訴人所
      否認，辯稱上訴人家中家務之負擔，除洗碗、掃地拖地、
      倒垃圾廚餘外，尚有屋外清掃浴廁排水管清潔，水龍頭、
      燈管、熱水器與抽水泵浦維修更換，天花板吸塵與頂樓雨
      水落水頭清潔等等，故被上訴人指稱上訴人未分擔家事乙
      節，絕非事實；且當被上訴人於92年至93年間利用下班時
      間，接受「製程安全評估與甲級工業安全課程」前後約有
      6個月之期間，在該期間內均由上訴人下班配合帶小孩，
      亦絕無未盡照顧責任之事。查上訴人2004年9月21日下午2
      時08分致被上訴人之電子郵件記載「1、我也在9／20
      19:15打電話請你父親協助接辰辰回家。2.那我回到家還
      聽到你罵辰辰，這是你所謂的關心嗎.3. 清便便落到地板
      要洗褲子，洗碗等事我做過幾次，很抱歉因為幾次你加班
      晚回而忘了向你報告. …」，同日下午2時51分被上訴人
      以電子郵件致上訴人，謂「1.我不是只為了你沒接小孩的
      事.2. 我何時罵辰辰? 我是受不了你教小孩寫作業的方式
      ，星期天，請你帶小孩去博登坐車，結果你氣的把他放在
      沙發上.3. 我已經說過數次，我不是為了作家事而發脾氣
      ，而是你不聞不問，只在一旁看T.V.,卻還認為我自作自
      受. …」 (原審卷第112.113頁)。另2004年9月23日下午5
      時33分被上訴人致上訴人之電子郵件中，亦有「我並不是
      在計較誰作的多，一年多前就建議，我們坐下來談，將權
      利與義務分工清楚，你不肯，若真要列出清單來，我目前
      負擔之家務絕對比你多出二倍. …」 (原審卷第118 頁)
      ，被上訴人對其受訓期間上訴人接送小孩，亦不爭執，顯
      然上訴人並非完全不作家事或不照顧小孩，而是其所作之
      家事不如被上訴人多，照顧小孩之方式或所投入之心力不
      為被上訴人所滿意。按夫妻相處，家事應如何分擔，小孩
      由何人照顧，本屬瑣事，被上訴人既亦表示不計較誰作的
      多，以之作為離婚事由，自非有理由。
(二)、被上訴人主張上訴人經常說其要回屏東老家，即一個人跑
      回屏東老家，使兩造關係達冰點；上訴人則辯稱：上訴人
      身為長子，因與被上訴人結婚後搬至新竹居住，但父母年
      紀已老邁且獨居於屏東，上訴人返回屏東探視父母不能作
      為離婚之理由；兩造於子廖偉辰出生後，因年紀尚小舟車
      勞頓亦不適宜，況被上訴人除93年春節及端午節，2次返
      回屏東居住外，亦甚無意願返回屏東老家，故上訴人亦儘
      量不予勉強。被上訴人就上訴人所稱其僅93年二次回屏東
      老家居住，並不爭執 (見本院言詞辯論筆錄)；查被上訴
      人對上訴人之父母居住屏東，並不否認，而現在年輕人結
      婚後或因工作關係，或因另組家庭，遠離父母，得空能回
      去探望父母，乃孝親之行為，被上訴人或因主觀因素，不
      願隨上訴人回鄉探望公婆，亦不能以上訴人經常一人回屏
      東探視雙親，而主張作為離婚之事由。
(三)、被上訴人主張自其懷孕後，兩造即無性生活；上訴人辯稱
      ：因為懷孕期間不適合性關係，小孩出生後跟被上訴人同
      睡，上訴人就不去打擾；後來被上訴人父親搬來同住，被
      上訴人父親睡樓下，伊與被上訴人睡二樓買床墊睡地上，
      因為被上訴人與小孩睡著，伊就沒有打擾被上訴人 (原審
      卷第102頁筆錄)。被上訴人對上訴人上開陳述亦不爭執。
      被上訴人並稱上訴人未對伊要求性生活，伊亦未對上訴人
      有所要求 (本院卷一第72.73頁筆錄)。按性生活固屬維持
      夫妻感情因素之一，但性生活能否進行，常受環境影響，
      如有小孩同睡，或有可能影響意願，如將來小孩成長，可
      單獨睡另一房間，即可改善。被上訴人既未曾提出要求，
      自不能以兩造無性生活而認構成使婚姻無可維持之重大事
      由。
(四)、被上訴人主張92年7月11日，上訴人為了小孩之事，徒手
      毆打被上訴人臉部；同年11月14日，又為了小孩之事，藉
      故毆打被上訴人，並作勢要將被上訴人推下樓，後被上訴
      人父親阻止上訴人再打被上訴人，上訴人竟又作勢進一步
      要一併毆打被上訴人父親，且在被上訴人要前往醫院治療
      之際，上訴人甚至以「祝你凱旋歸來」等語冷嘲熱諷，令
      被上訴人難以忍受。上訴人坦承其為了小孩管教問題，於
      93年7月11日、同年11月14日二次徒手毆打被上訴人，惟
      表示其並非有意暴力相向，事後對於衝動下所為行為一再
      表示歉意。查上訴人於93年7月12日即發電子郵件予被上
      訴人，信中表示「我對昨天行為向妳道歉，尤其是在孩子
      面前吵架，希望以後在孩子面前不要有類似失控情形…」
      (原審卷第119頁)；而兩造二次衝突，均是為了小孩管教
      問題，亦顯見兩造均甚在意小孩管教問題，否則即不致因
      而引起衝突。被上訴人於兩造第二次衝突後已向地方法院
      對上訴人聲請民事保護令。按家庭暴力防治法係為促進家
      庭和諧，防治家庭暴力行為及保護被害人權益而制定，此
      觀該法第1條規定自明；是兩造間二次因小孩管教問題之
      衝突，經被上訴人依家庭暴力防治法規定聲請法院核發民
      事保護令後，嗣後對於小孩管教問題，縱使兩造意見又有
      歧異，上訴人應不致再對被上訴人施暴。是兩造上開二次
      衝突，尚難認已達倘處於同一境況，任何人均將喪失維持
      婚姻之意欲。
(五)、被上訴人主張當被上訴人為免再受上訴人暴力相向，即提
      出保護令之聲請時，上訴人竟向出庭作證之被上訴人父親
      陳述：「結了婚還帶一個丈人，被告很痛苦，為何原告父
      親不搬去與原告兄長同住」等語，致傷害被上訴人父親甚
      深，而使夫妻感情破裂。上訴人則辯稱：被上訴人父親搬
      來與兩造同住，亦為影響雙方關係之一大原因，並非上訴
      人計較岳父為何與女兒同住而不與兒子同住，而係被上訴
      人父親有抽煙、酗酒、賭博之惡習，且在外另結識女友，
      故週五至週日甚少在家同住，其繼室不堪其擾故搬至台北
      蘆州與其親生女兒同住。且於92年至93年期間，被上訴人
      父親多次因其發酒瘋，被上訴人後母與伊需要半夜外出拉
      其回家，或陪其在外聊天安撫情緒、或清除嘔吐穢物與衣
      物、或清晨被叫醒到水溝邊找尋其手機與遺失之物品，或
      買涼水為其解渴、解酒，甚至曾因酒後車禍，上訴人必須
      送其至新竹國泰醫院急診。且被上訴人父親經常恐嚇上訴
      人說他有道上兄弟，若有需要，他隨時即可派員修理上訴
      人，實令上訴人難以接受其騷擾，亦嚴重影響兩造互動。
      按現代青年男女結婚，通常係自行認識交往後，才決定結
      婚，依上訴人反訴書狀所陳述，兩造係在學校認識、交往
      ，進而結婚，堪認兩造結婚過程亦如是；通常結婚後自組
      小家庭，未與任何一方之父母同住，亦多不習慣與他方之
      父母同住；尤其結婚在社會觀念中仍屬男娶女嫁，若男方
      父母尚在，婚後不與父母同住而與岳父母同住，在心態觀
      念上須有相當之調適，否則難免產生心理壓力。被上訴人
      之父非僅生被上訴人一人，尚生有其他子女，尤其被上訴
      人尚有一兄長（即其父之子)，而上訴人結婚後未與自己
      之父母同住，被上訴人之父又搬來同住，必然對其心理產
      生壓力，在衝突中冒出上開言語，亦是宣洩其心理之壓力
      。只要被上訴人之父能與上訴人溝通，說明何以不與兒子
      住而須與女婿、女兒住，必能解開上訴人心中之結，而能
      和諧同住。亦不能以此而認兩造之婚姻已生破綻，無復合
      之可能。
(六)、被上訴人又主張上訴人在被上訴人請其搬離兩造同住地址
      之際，上訴人急於索還其曾協力出資購屋之款項，顯見上
      訴人已形同與被上訴人決裂，被上訴人已於保護令核發後
      償還上訴人之出資。按夫妻間一方購置房屋同住，另一方
      協力出資，日後因雙方衝突，登記之所有權人請曾協力出
      資之他方搬離所買房屋，曾協力出資之他方難免心有不甘
      (認為買房屋的錢他也有出，而今將被趕出家門)，而表示
      欲索還其出資，亦不能即認係與對方決裂而無復合之可能
      ，被上訴人亦不能以此主張兩造之婚姻已至無法挽回之地
      步。
(七)、被上訴人主張上訴人於原審判決後即辭去新竹之工作，並
      遠離新竹回屏東，加上近幾個月來未探視子女及支付子女
      分文之扶養費，再加上其對被上訴人提出反訴主張離婚及
      訴請賸餘財產，顯見其喪失維持婚姻之主觀意願。查是否
      有難以維持婚姻之重大事由，判斷標準為婚姻是否已生破
      綻而無回復之希望，不可由當事人主觀之意欲而認定，已
      於前述理由四說明，如兩造均無維持婚姻之意欲，自可協
      議離婚，惟若請求裁判離婚，仍須符合民法所規定之離婚
      要件始可。縱上訴人於受原審敗訴判決後，灰心而辭職回
      屏東，亦不能認其已無維持婚姻之意欲，此觀其所提反訴
      書狀中表示「對於本件婚姻無法繼續維持，反訴原告深
      感痛苦與不捨」（本院卷一第54頁），亦足見其非無維持
      婚姻之意願，被上訴人此一主張，自無可採。
六、依上所述，被上訴人主張兩造間有民法第1052條第1項以外
    之重大事由，難以維持婚姻，尚無可採，其依同條第2項規
    定請求離婚，為無理由。其並請求兩造所生之子廖偉辰由其
    監護、上訴人並應按月給付廖偉辰之扶養費10000元，失所
    依據，亦無理由。原審判准兩造離婚，對於兩造所生未成年
    子女廖偉辰權利義務之行使或負擔，由被上訴人任之；上訴
    人應自原審判決確定之翌日起至民國111年6 月止，按月於
    每月10日前給付被上訴人壹萬元整，如遲誤一期履行，其後
    之期間視為亦已到期；並酌定上訴人與所生子女廖偉辰為會
    面交往時間及方式，尚有未洽，上訴意旨，指摘原判決不當
    ，求予廢棄改判，為有理由，爰予廢棄改判如主文第2項所
    示。
乙、反訴部分：
一、反訴原告主張:
  (一)兩造自於民國83年在中山大學研究所相識乃至結褵，迄今已
    逾十年，夫妻係男女雙方以長久共同生活為目的之結合，平
    日生活上難免有意見相左之時，反訴原告原希能互信互諒白
    首偕老，惟反訴被告乙○○既一再表示兩人之間因興趣與個
    性不合，而對家庭之認同也不同，沒有愛情的婚姻與生活，
    很痛苦，反訴被告連與反訴原告同在一個房間都很不自在，
    而無繼續共同生活之意願，則本件婚姻似難期反訴被告互相
    協力而共造圓滿幸福家庭生活之願景，反訴被告既無繼續共
    同生活之意願，又動輒將生活上之齟齬嚴重渲染；兩造平日
    工作繁忙，反訴原告體恤反訴被告懷孕不適、身體疲累而未
    要求性交，詎料反訴被告乃竟渲染反訴原告未要求性交為裁
    判離婚之單方可歸責事由，甚至對簿公堂，則本件婚姻似難
    期反訴被告互相協力而共造圓滿幸福家庭生活之願景。對於
    本件婚姻無法繼續維持，反訴原告深感痛苦與不捨．．．但
    兩造間畢竟夫妻一場，縱無法白頭偕老，亦無須以誇張渲染
    事項任意攀誣。因查本件婚姻縱然無法維持，亦係雙方均應
    負責所致，何況，反訴被告寄發之郵件亦承認問題來自雙方
    ，沒有誰對誰錯，只是個性，價值觀．．．種種之不適合，
    對於原審疏未詳稽反訴被告乙○○承認自己個性易怒、女方
    亦未要求性生活，及因反訴被告乙○○奚落挑剔又自反訴原
    告後方拉扯揮打反訴原告，以致反訴原告一時忿激而有過當
    行為等情，逕以反訴被告片面指摘之事由而裁判離婚，反訴
    原告實難甘服，兩造婚姻縱有破綻亦係夫妻雙方均為有責所
    致，因此提起反訴等語。反訴被告則辯稱：原審判決於判決
    書第10頁第2行既載明：…由上情以觀，本件婚姻破綻既係
    兩造彼此未能有效溝通，相互體諒，相親相愛所引起，則顯
    可認兩造應負責之程度相同，從而揆諸前開規定及說明，原
    告依民法1052條第2項訴請離婚，尚無不合，自應允許，因
    此反訴原告恣意指摘原審判決顯與事實不合云云。
二、反訴原告以反訴被告所主張之婚姻發生破綻事由，夫妻雙方
    均有責任，反訴被告竟提起訴訟，雙方對簿公堂，故其亦提
    起反訴，請求離婚。惟查反訴被告於本訴所主張之事由，尚
    不能認為構成民法第1052條第2項之離婚事由，已如前述關
    於本訴理由四、五所述，而夫妻一方對他方起訴請求離婚，
    或因一時氣憤，主觀上不想維持婚姻；然其所主張之事由，
    若不構成民法所規定之裁判離婚之條件，他方亦不能以對方
    已提起離婚訴訟，致雙方對簿公堂，而主張婚姻已無可維持
    。反訴原告既陳述「對於本件婚姻無法繼續維持，反訴原告
    深感痛苦與不捨」，亦足見其非無維持婚姻之意願，是反訴
    原告所主張之事由，亦難認兩造之婚姻，有民法第1052條第
    1項以外之重大事由而難以維持。從而其亦主張依民法第
    1052條第2項請求離婚，為無理由，不應准許，其併請求兩
    造所生之子廖偉辰權利義務之行使由其任之，反訴被告應自
    本案判決確定翌日起至兩造所生子成年前按月給付子女扶養
    費12716元，反訴被告應給付反訴原告剩餘財產0000000元，
    均失所依據，為無理由，亦不應准許，其關於金錢給付部分
    假執行之聲請，失所附麗，應併予駁回。
丙、兩造其餘攻擊或防禦方法，及所提證據，經本院斟酌後，認
    為均不足以影響本判決結果，自無逐一論述之必要，併此敘
    明。
丁、據上論結，本件上訴為有理由，反訴原告之反訴為無理由，
    依民事訴訟法第450條、第78條，判決如主文。
中    華    民    國    95    年    8     月    22    日
                    民事第八庭
                        審判長法  官  吳景源
                              法  官  連正義
                              法  官  鄭威莉
正本係照原本作成。
如不服本判決，應於收受送達後20日內向本院提出上訴書狀，其
未表明上訴理由者，應於提出上訴後20日內向本院補提理由書狀
（均須按他造當事人之人數附繕本）上訴時應提出委任律師或具
有律師資格之人之委任狀；委任有律師資格者，另應附具律師資
格證書及釋明委任人與受任人有民事訴訟法第466條之1第1項但
書或第2項（詳附註）所定關係之釋明文書影本。
中    華    民    國    95    年    8     月    23    日
                              書記官  林麗觀
附註：
民事訴訟法第466條之1（第1項、第2項）：
對於第二審判決上訴，上訴人應委任律師為訴訟代理人。但上訴
人或其他法定代理人具有律師資格者，不在此限。
上訴人之配偶、三親等內之血親、二親等內之姻親，或上訴人為
法人、中央或地方機關時，其所屬專任人員具有律師資格並經法
院認為適當者，亦得為第三審訴訟代理人。

司法院資訊處製作；財團法人民間司法改革基金會備份。
